臺灣南投地方法院民事簡易判決
110年度投簡字第359號
原      告  摩根聯邦資產管理股份有限公司

法定代理人  李文明  
訴訟代理人  廖子豪  
被      告  林文龍  
            林○○  


上列當事人間撤銷遺產分割登記等事件，本院不經言詞辯論，判
決如下：
    主  文
原告之訴駁回。
訴訟費用由原告負擔。
    理  由
一、原告主張：
    被告積欠原告本金新臺幣（下同）47萬7,674元及利息，原
    告並取得臺灣新北地方法院110年6月23日新北院賢110司執
    土字第67051號債權憑證。而被繼承人林敦於民國107年10月
    11日死亡，林敦之全體繼承人均未拋棄繼承，故被告林文龍
    為被繼承人林敦之合法繼承人，而承受被繼承人林敦財產上
    之一切權利義務。惟查被繼承人林敦原有坐落於南投縣○○鎮
    ○○段00地號土地及同段230建號建物（下稱系爭遺產），逕
    由被告林○○（身分證統一編號：P221*****7號）辦理分割繼
    承登記，卻無被告林文龍應有部分，顯見被告林文龍因積欠
    原告本金47萬7,674元及利息，恐繼承系爭遺產後遭原告追
    索，蓄意拋棄其得繼承遺產之財產權，致被告林文龍名下已
    無其他財產足以清償對原告之債權，是此等無償贈與行為業
    妨害原告債權之實現，原告依民法第244條規定，行使撤銷
    訴權等語，並聲明：㈠被告林文龍、林○○（身分證統一編號
    ：P221*****7號）間就坐落於南投縣○○鎮○○段000○號之房屋
    （應有部分全部）、44地號（應有部分全部）之遺產於民國
    107年10月11日所為之遺產分割協議行為及於107年12月10日
    所為繼承登記之行為應予塗銷。㈡被告林○○（身分證統一編
    號：P221*****7號）於民國107年12月10日就坐落南投縣○○
    鎮○○段000○號之房屋（應有部分全部）44地號（應有部分全
    部）之遺產以分割繼承為原因所為所有權移轉登記予以塗銷
    ，回復為繼承人及被告林文龍、林○○公同共有。
二、按原告之訴，依其所訴之事實，在法律上顯無理由者，法院
    得不經言詞辯論，逕以判決駁回之，民事訴訟法第249條第2
    項第2款定有明文，復前揭規定於簡易訴訟程序亦有適用，
    此觀同法第436條第2項自明。所謂「依其所訴之事實，在法
    律上顯無理由」，係指依原告於訴狀內記載之事實觀之，在
    法律上顯然不能獲得勝訴之判決者而言。而參酌民事訴訟法
    第249條第2項於110年1月20日修正理由第2點後段「原告之
    訴如欠缺該要件，或未符現行條文第二項之一貫性審查要件
    （合理主張），其情形可以補正，為保障原告之訴訟權及維
    持訴訟經濟，應予補正機會；須經命補正而未補正，法院始
    得不經言詞辯論，逕以判決駁回之。爰增訂第二項序文及第
    一款，並將現行條文第二項列為第二款。又原告之訴有欠缺
    第一款要件情形者，不論是否經言詞辯論，法院均應踐行補
    正程序。而第二款要件之欠缺，既應行補正程序，自得為調
    查，而以原告最後主張之事實為判斷依據，均附此敘明。」
    ，足認法院依民事訴訟法第249條第2項第2款為由，不經言
    詞辯論，逕以判決駁回原告之訴時，法院自得為調查，不以
    「不經調查即認原告所訴事實，法律上顯無理由」為限。
三、第按債務人所為之無償行為，有害及債權者，債權人得聲請
    法院撤銷之；債權人依第1項或第2項之規定聲請法院撤銷時
    ，得並聲請命受益人或轉得人回復原狀。但轉得人於轉得時
    不知有撤銷原因者，不在此限，分別於民法第244條第1項、
    第4項定有明文。再按繼承權之拋棄，係指繼承人於法定期
    間否認繼承對其發生效力之意思表示，即消滅繼承效力之單
    獨行為。而拋棄因繼承所取得之財產，係於繼承開始後，未
    於法定期間拋棄繼承權，嗣就其已繼承取得之財產予以拋棄
    ，與拋棄繼承權之性質迥然有別。又繼承權之拋棄，固不許
    債權人依民法第244條第1項規定撤銷之。惟如拋棄因繼承所
    取得之財產，而將繼承所得財產之公同共有權，與他繼承人
    為不利於己之分割協議，倘因而害及債權者，債權人自得依
    民法第244條第1項行使撤銷權（最高法院106年度台上字第1
    650號判決要旨參照）。
四、查原告主張被告林文龍為被繼承人林敦之繼承人，卻將繼承
    所得之系爭遺產，以分割繼承登記為原因，無償移轉所有權
    予被告林○○（身分證統一編號：P221*****7號），已損害原
    告之債權，而行使民法第244條之撤銷訴權等語，惟被繼承
    人林敦於107年10月11日死亡（見本院卷第41頁），而被告
    林文龍曾於107年11月9日具狀向本院聲明拋棄繼承，經本院
    以107年度司繼字第751號受理，並以107年11月16日投院明
    家佳日107司繼字第751號函准予備查等情，業經本院依職權
    調取本院107年度司繼字第751號拋棄繼承卷宗核閱無訛，是
    被告林文龍既已聲明拋棄繼承被繼承人林敦之財產與債務，
    則被告林文龍自非被繼承人林敦之繼承人，揆諸第三點之說
    明，繼承權之拋棄，不許債權人依民法第244條規定撤銷，
    足見原告依民法第244條規定，主張撤銷系爭遺產於107年10
    月11日遺產分割協議行為及於107年12月10日所為繼承登記
    之物權行為，暨請求被告林○○（身分證統一編號：P221****
    *7號）於107年12月10日就系爭遺產以分割繼承為原因所為
    所有權移轉登記予以塗銷、回復為繼承人及被告林文龍、林
    ○○所有公同共有等，在法律上顯無理由，本院得依民事訴訟
    法第436條第2項及第249條第2項第2款規定，不經言詞辯論
    ，逕以判決駁回原告之訴。
五、依民事訴訟法第436條第2項、第249條第2項第2款、第78條
    ，判決如主文。    
中　　華　　民　　國　　110 　年　　10　　月　　29　　日
                  南投簡易庭  法  官  林彥宇
以上為正本係照原本作成。
如不服本判決，應於送達後20日內，向本院提出上訴狀並表明上
訴理由，如於本判決宣示後送達前提起上訴者，應於判決送達後
20日內補提上訴理由書（須附繕本）；並向本院繳足上訴裁判費
（如委任律師提起上訴，請注意民事訴訟法施行法第9條規定）
。
中　　華　　民　　國　　110 　年　　11　　月　　1 　　日
                              書記官